【裁判字號】    99,交聲,452
【裁判日期】    990621
【裁判案由】    聲明異議
【裁判全文】
臺灣彰化地方法院交通事件裁定         99年度交聲字第452號
移送機關    交通部公路總局臺中區監理所彰化監理站
異議人即
受處分人    甲○○
上列受處分人因違反道路交通管理處罰條例案件，對於交通部公
路總局臺中區監理所彰化監理站中華民國99年4 月28日所為之彰
監四字第裁64-I00000000號處分聲明異議，本院裁定如下：
    主  文
原處分撤銷。
甲○○重型機器腳踏車駕駛人，無駕駛執照駕駛重型機器腳踏車
，經測試檢定酒精濃度超過規定標準，處罰鍰新臺幣壹萬伍仟元
，施以道安講習，不得考領重型機器腳踏車駕駛執照壹年。
    理  由
一、原處分意旨略以：異議人即受處分人（以下稱異議人）甲○
    ○於民國99年4 月26日晚上7 時30分許，騎乘車牌號碼MXO
    ─372 號重型機車，在彰化縣溪湖鎮○○路、彰水路口，有
    「汽車駕駛人酒精濃度超過規定標準（0.25-0.4）」之違規
    ，爰依道路交通管理處罰條例第35條第1 項第1 款裁處罰鍰
    新臺幣15,000元，吊扣（汽車）駕駛執照12個月，並施以道
    安講習。
二、聲明異議意旨略以：異議人酒後騎乘機車違規，原處分機關
    裁處吊扣小型車駕照1 年，於法不合，為此聲明異議等語。
三、按汽車駕駛人飲用酒類後，其吐氣所含酒精濃度超過每公升
    0.25毫克以上者，不得駕車；又汽車駕駛人，駕駛汽車經測
    試檢定，有酒精濃度超過規定標準者，處新臺幣15,000元以
    上60,000元以下罰鍰，並當場移置保管該汽車及吊扣其駕駛
    執照1 年；因而肇事致人受傷者，並吊扣其駕駛執照2 年；
    致人重傷或死亡者，吊銷其駕駛執照，並不得再考領，道路
    交通安全規則第114 條第2 款、道路交通管理處罰條例第35
    條第1 項第1 款分別定有明文；次按汽車駕駛人有上開道路
    交通管理處罰條例第35條第1 項之情形者，應接受道路交通
    安全講習，道路交通管理處罰條例第24條第1 項第2 款亦著
    有明文。復按汽車駕駛人違反本條例規定，應受吊扣駕駛執
    照處分，於汽車駕駛人係無駕駛執照駕車者，在所規定最長
    吊扣期間內，不得考領駕駛執照，道路交通管理處罰條例第
    67條第6項 亦定有明文。
四、經查：
  (一)本件異議人甲○○於99年4 月26日晚上7 時30分許，騎乘車
    牌號碼MXO ─372 號重型機車，在彰化縣溪湖鎮○○路、彰
    水路口，有「汽車駕駛人酒精濃度超過規定標準（0.25-0.4
    ）」之違規，為彰化縣警察局保安隊警員以彰警交字第I000
    0000 0號舉發違反道路交通管理事件通知單依法舉發，並經
    原處分機關於99年4 月28日以彰監四字第裁64—I00000000
    號裁決書，裁處罰鍰新臺幣15,000元、吊扣駕駛執照12個月
    並施以道安講習等情，有上開舉發違反道路交通管理事件通
    知單及交通部公路總局臺中區監理所彰化監理站違反道路交
    通管理事件裁決書各1 紙在卷可稽，並為異議人所不爭執，
    其前開違規事實足堪認定。
  (二)按道路交通管理處罰條例第68條除將現行有效條文列為第1
    項外，並增列第2 項：「領有汽車駕駛執照之汽車駕駛人，
    除駕駛聯結車、大客車、大貨車外之非其駕駛執照種類之車
    輛，違反本條例及道路交通安全規則之規定，應受吊扣駕駛
    執照情形時，無因而肇事致人受傷或重傷者，記違規點數五
    點。但一年內違規點數共達六點以上或再次應受吊扣駕駛執
    照情形者，併依原違反本條例應受吊扣駕駛執照處分規定，
    吊扣其駕駛執照。」規定，同時於99年5 月5 日經總統府以
    總統華總一義字第09900107731 號予以公布，惟依同法第93
    條「本條例施行日期，由行政院以命令定之」之規定，該修
    正之條文尚未生效，本件處罰仍應依99年5 月5 日修正前即
    現行有效條文之第68條為認定，先予敘明。
  (三)次按94年12月14日修正前道路交通管理處罰條例第68條原規
    定：「汽車駕駛人，因違反本條例及道路交通安全規則之規
    定，受吊扣或吊銷駕駛執照處分時，吊扣或吊銷其持有各級
    車類之駕駛執照」，業經修正為：「汽車駕駛人，因違反本
    條例及道路交通安全規則之規定，受吊銷駕駛執照處分時，
    吊銷其持有各級車類之駕駛執照」（即現行條文），並由行
    政院於95年2 月27日以行政院院臺交字第0950082898號令發
    布，定自95年3 月1 日施行。考其修正理由乃因舊法將違法
    或違規駕駛人所持有各級車類之駕駛執照一併吊扣或吊銷失
    之苛酷，影響人民工作及生活甚鉅，故為上開修正。是依前
    開修正後道路交通管理處罰條例第68條規定，受吊扣駕駛執
    照處分時，不再吊扣其持有各級車類之駕駛執照，僅於受吊
    銷駕駛執照處分時，始吊銷其持有各級車類之駕駛執照，而
    限縮原條文之適用範圍，是受吊扣駕駛執照處分即不在本條
    規定適用之列甚明。
  (四)查本件異議人違規行為發生於99年4 月26日，自應依現行有
    效之道路交通管理處罰條例第68條裁處，且修正後道路交通
    管理處罰條例第68條之規定，既將「吊扣」等字刪除，是依
    前開說明，駕駛人受吊扣駕駛執照處分時，不再吊扣其持有
    各級車類之駕駛執照，故原處分機關於作成吊扣駕駛執照處
    分時，應就行為人所應吊扣之駕駛執照種類予以限定，始符
    合依法行政原則。次查，異議人於本件違規當時僅持有普通
    小型車駕駛執照，重型機器腳踏車駕駛執照則自93年12月24
    日起至94年12月23日止遭吊銷處分，迄今未再考領，有汽車
    、機車駕照基本資料查詢1 紙在卷可按，而異議人為本件違
    規時係騎乘重型機器腳踏車，此有彰警交字第I00000000 號
    舉發違反道路交通管理事件通知單附卷可憑，揆諸前開說明
    ，其依法所受之處分應為限制其騎乘重型機車之權利，即吊
    扣其重型機器腳踏車駕駛執照，並無得吊扣異議人持有他級
    駕駛執照之依據，自不得因異議人無重型機器腳踏車駕照可
    供吊扣，即吊扣其持有之他級駕駛執照（即普通小型車駕駛
    執照）以代之，是原處分機關就此吊扣駕駛執照部分之裁處
    ，已難謂適法。且行政行為，採取之方法所造成之損害不得
    與欲達成目的之利益顯失均衡，為行政程序法第7 條第3 款
    所明定，本件異議人目前並無重型機器腳踏車駕駛執照可供
    吊扣，原處分機關因此吊扣異議人之普通小型車駕駛執照，
    雖可達成完全杜絕異議人將來繼續酒醉駕車之目的，惟亦同
    時造成剝奪異議人駕駛普通小型車之結果，對其生活影響甚
    大，此所造成之損害，與欲達成目的之利益（限制異議人騎
    乘重型機車，以預防酒醉騎乘重型機車所造成之危害）似已
    失均衡，復與前揭道路交通管理處罰條例第68條之修法意旨
    亦不相符合，益見其處分違法之處，自有未洽。
  (五)異議人為本件違規行為時，重型機器腳踏車駕駛執照既經吊
    銷而未再考領，則本件原處分機關上開裁處經撤銷後，並無
    從為裁處吊扣重型機器腳踏車駕駛執照1 年之處分。再異議
    人係在重型機器腳踏車駕駛執照經吊銷而未再考領狀況下騎
    乘重型機車，應屬無照駕駛，而因無適當之重型機器腳踏車
    駕駛執照可供吊扣，依道路交通管理處罰條例第67條第6 項
    規定，僅限制重型機器腳踏車駕駛人在所規定最長吊扣期間
    內，不得考領駕駛執照而已，尚不得因異議人無重型機器腳
    踏車駕駛執照可供吊扣，即吊扣異議人之普通小型車駕駛執
    照以代之。是異議人之重型機器腳踏車駕駛執照既經吊銷而
    未再考領，本不得騎乘重型機車，其於酒精濃度超過標準時
    騎乘重型機車，除就違反「無照駕駛」之規定，應另行裁罰
    外；就「酒後駕車」部分，自仍應依道路交通管理處罰條例
    第35條第1 項第1 款、第24條第1 項第2 款之規定，裁處罰
    鍰新臺幣15,000元並施以道安講習，且因其重型機器腳踏車
    駕駛執照經吊銷而未再考領，即無從依道路交通管理處罰條
    例第35條第1 項第1 款之規定，吊扣其「重型機器腳踏車」
    之駕駛執照1 年，惟仍應依道路交通管理處罰條例第67條第
    6 項之規定，為「於原應吊扣重型機器腳踏車駕駛執照之1
    年期間內，不得考領重型機器腳踏車駕駛執照」之裁罰。
五、綜上所述，本件異議人之上開違規行為，事證明確，足堪認
    定。惟原處分機關未考量現行道路交通管理處罰條例第68條
    修正規定與內涵，不得吊扣異議人現尚有效之其他各級駕駛
    執照，仍裁處吊扣異議人「普通小型車駕駛執照」，即有違
    誤，應由本院撤銷原處分。又異議人因重型機器腳踏車駕駛
    執照業經吊銷而未再考領，卻仍騎乘重型機車，而異議人實
    際上並無重型機器腳踏車駕駛執照可供吊扣，仍應適用同條
    例第67條第6 項限制無照駕車者於最長吊扣期間不得考照之
    規定。另原處分機關就異議人之前開違規行為所裁處施以罰
    鍰新臺幣15,000元及施以道安講習部分，聲明異議意旨並未
    指摘及此，且該處分亦無何違法或不當之處，本院仍維持相
    同之處分，爰諭知如主文第2 項所示之處罰。
六、據上論斷，應依道路交通管理處罰條例第87條第2 項前段、
    道路交通案件處理辦法第20條前段，裁定如主文。
中    華    民    國    99    年    6     月    21    日
                  交通法庭  法  官  王奕勛
以上正本證明與原本無異。
如不服本裁定，應於裁定送達後五日內向本院提出抗告狀(須附
繕本 )。
中    華    民    國    99    年    6     月    21    日
                            書記官  戴國安

司法院資訊處製作；財團法人民間司法改革基金會備份。
